臺灣嘉義地方法院民事判決
110年度朴簡字第220號
原      告  柯柏杉  
            柯垣竹  
上  一  人
訴訟代理人  柯木村  
被      告  陳俊豪  

            柯柏森  
            柯証元  
            柯秀青  
            柯秀奇  
            柯志龍  
            黃偉忠（即黃見文之繼承人）    

            黃一展（即黃見文之繼承人）    

            黃士芳（即黃見文之繼承人）    

上列當事人間請求變價分割事件，本院於民國110年12月10日言
詞辯論終結，判決如下：
    主      文
被告丑○○、壬○○、癸○○應就被繼承人子○○所有坐落嘉義縣○○鄉○○
段000地號土地應有部分2936分之330及嘉義縣○○鄉○○段000地號
土地應有部分2936分之330，辦理繼承登記。
兩造共有坐落嘉義縣○○鄉○○段000地號、面積13.58平方公尺之土
地，及坐落嘉義縣○○鄉○○段000地號、面積171.32平方公尺之土
地，應予變價分割，所得價金由兩造按如附表所示應有部分比例
分配。
訴訟費用由兩造按附表所示訴訟費用負擔比例負擔。
    事實及理由
一、被告經合法通知，未於言詞辯論期日到場，核無民事訴訟法
    第386條所列各款情形，爰依原告之聲請，由其一造辯論而
    為判決。
二、原告主張：坐落嘉義縣○○鄉○○段000○000地號土地（下稱系
    爭土地）為兩造所共有，共有人之應有部分如附表所示，兩
    造無不分割之協議，亦無因物之使用目的不能分割之情事，
    惟不能協議分割，爰依民法第823條第1項之規定，訴請裁判
    分割，並請求變價分割。又系爭土地原共有人子○○已死亡，
    其應有部分應由其繼承人即被告丑○○、壬○○、癸○○繼承，且
    迄未辦理繼承登記，是一併請求該等被告辦理繼承登記等語
    。並聲明：如主文第1、2項所示。
三、被告未於言詞辯論期日到場，亦未提出書狀作何聲明或陳述
    。
四、得心證之理由：
  ㈠按分割共有物，性質上為處分行為，依民法第759條規定，共
    有不動產之共有人中有人死亡時，於其繼承人未為繼承登記
    以前，固不得分割共有物。惟按於分割共有物訴訟中，請求
    繼承人辦理繼承登記，並合併對渠等及其餘共有人為分割共
    有物之請求，不但符合訴訟經濟原則，與民法第759條及強
    制執行法第130條規定之旨趣無違（最高法院69年台上字第1
    012號民事判決參照）。查系爭土地之原共有人子○○死亡後
    ，子○○之繼承人即被告丑○○、壬○○、癸○○迄未就子○○所遺系
    爭土地應有部分均2936分之330辦理繼承登記，有原告所提
    土地登記謄本、戶籍謄本在卷可憑，並有臺灣高雄少年及家
    事法院函在卷可稽，揆諸前揭說明，原告一併請求該等被告
    辦理繼承登記，並無不合，應予准許，爰判決如主文第1項
    所示。
　㈡按各共有人，除法令另有規定外，得隨時請求分割共有物，
    民法第823條第1項定有明文。原告主張系爭土地為兩造所共
    有，共有人之應有部分如附表所示，而兩造間就系爭土地並
    無不分割之協議，亦無依物之使用目的不能分割之情形，惟
    不能協議分割等事實，業據其提出土地登記謄本及地籍圖謄
    本在卷為憑，亦未見被告提出書狀或於言詞辯論中以為爭執
    ，堪信原告之主張為真實，則原告請求法院裁判分割，自無
    不合，應予准許。
  ㈢按分割之方法不能協議決定，或於協議決定後因消滅時效完
    成經共有人拒絕履行者，法院得因任何共有人之請求，命為
    下列之分配：一、以原物分配於各共有人。但各共有人均受
    原物之分配顯有困難者，得將原物分配於部分共有人。二、
    原物分配顯有困難時，得變賣共有物，以價金分配於各共有
    人；或以原物之一部分分配於各共有人，他部分變賣，以價
    金分配於各共有人。以原物為分配時，如共有人中有未受分
    配，或不能按其應有部分受分配者，得以金錢補償之；以原
    物為分配時，因共有人之利益或其他必要情形，得就共有物
    之一部分仍維持共有，民法第824條第2項、第3項、第4項分
    別定有明文。又按共有人因共有物分割之方法不能協議決定
    ，而提起分割共有物之訴，應由法院斟酌共有物之性質、共
    有人之意願、全體共有人之利益、經濟效用等因素，秉持公
    平原則，而為適當之分配。經查，系爭土地現為空地，系爭
    833地號土地之西側鄰同段825地號土地可連接圓出路對外通
    行，系爭834地號土地未臨路等情，業據本院會同嘉義縣水
    上地政事務所人員至現場勘驗屬實，有勘驗筆錄、現場照片
    在卷可憑，參以系爭土地面積合計僅184.9平方公尺，若依
    各共有人之人數及應有部分予以細分，顯然不能作何用途，
    徒然減損系爭土地之經濟效用，實非適宜，本院衡以採取變
    價分割之方式，於自由市場良性公平競價之情形下，將使系
    爭土地之市場價值極大化，故於審酌共有人利益、共有物之
    性質、經濟效用等情形後，認系爭土地應採變價分割，所得
    價金由兩造按如附表所示應有部分比例分配，應屬妥適，並
    符合公平，爰判決如主文第2項所示。
五、末以分割共有物之訴，本質上並無訟爭性，兩造本可互換地
    位。本件原告起訴雖於法有據，但被告之應訴實因訴訟性質
    所不得不然，本院認為訴訟費用由敗訴之被告全部負擔，顯
    失公平，而應由兩造依原應有部分之比例分擔，較為公允，
    爰判決如主文第3項所示。
六、訴訟費用負擔之依據：民事訴訟法第80條之1、第85條第2項
    。 
中　　華　　民　　國　　110 　年　　12　　月　　28　　日
                  臺灣嘉義地方法院朴子簡易庭
                                  法　官　孫偲綺
以上正本係照原本作成。
如對本判決上訴，須於判決送達後20日內向本庭（嘉義市文化路
308之1號）提出上訴狀（均須按他造當事人之人數附繕本）。如
委任律師提起上訴者，應一併繳納上訴審裁判費。
中　　華　　民　　國　　110 　年　　12　　月　　28　　日
                                  書記官  李珈慧
附表：
編號 共有人 嘉義縣○○鄉○○段000地號應有部分比例 嘉義縣○○鄉○○段000地號應有部分比例 訴訟費用負擔比例 1 辛○○ 2936分之1286 2936分之1286 2936分之1286 2 丑○○ 壬○○ 癸○○ 公同共有 2936分之330 公同共有 2936分之330 連帶負擔 2936分之330 3 戊○○ 2936分之220 2936分之220 2936分之220 4 己○○ 2936分之220 2936分之220 2936分之220 5 丁○○ 2936分之220 2936分之220 2936分之220 6 庚○○ 2936分之220 2936分之220 2936分之220 7 丙○○ 17616分之440 17616分之440 17616分之440 8 乙○○ 17616分之440 17616分之440 17616分之440 9 甲○○ 17676分之1760 17616分之1760 17616分之1760